【裁判字號】    89,上訴,18
【裁判日期】    890209
【裁判案由】    偽造文書等
【裁判全文】
臺灣高等法院臺中分院刑事判決              民國八十九年度上訴字第一八號
    上  訴  人
    即  被  告  乙○○
右上訴人因偽造文書等案件，不服臺灣苗栗地方法院中華民國八十八年九月二十三日
第一審判決（民國八十八年度訴字第二九八號，起訴案號：臺灣苗栗地方法院檢察署
民國八十八年度偵字第四五五號），提起上訴，本院判決如左：
    主      文
原判決撤銷。
乙○○行使偽造私文書，足以生損害於公眾及他人，處有期徒刑月。
偽造之「甲○○」印章壹顆、工資表上偽造之「甲○○」印文，均沒收。
    事      實
乙○○原係設於苗栗縣竹南鎮○○路一○一二號龍驊建材有限公司（下稱龍驊公司）
之負責人，該公司係依法應予課徵營利事業所得稅之納稅義務人，詎乙○○為納稅義
務人之負責人，明知甲○○於民國八十四年間，並未在該公司任職並支領工資，竟利
用不知情之會計人員王麗華偽造甲○○八十四年員工薪資表，並偽造甲○○印章（未
扣案）蓋用其上，藉以表彰甲○○自八十四年一月起，迄於同年十二月止，在龍驊公
司工作按月支領工資合計新台幣（下同）二十萬元，另以甲○○為薪資所得人，虛列
製成各類所得扣繳暨免扣繳憑單，持向財政部台灣省中區國稅局竹南稽徵所申報稅捐
，據以行使上開偽造之工資表，因之增加龍驊公司之營業成本、費用，減少計算課徵
營利事業所得稅之純益額，以此方法減少稅賦之支出而逃漏營利事業所得稅伍萬元（
按依所得稅法規定最高罰為百分之二十五），足以生損害於甲○○及稅捐稽徵機關對
於稅捐稽徵之正確性，案經財政部台灣省中區國稅局竹南稽徵所函請台灣苗栗地方法
院檢察署檢察官偵查起訴。
    理      由
一、訊據上訴人即被告乙○○矢口否認有何上開逃稅犯行，並辯稱：甲○○於八十四
    年間，確於龍驊公司任職，他曾委託他妹妹張金鑾來公司領薪水云云。然查右揭
    事實，業據被害人甲○○於偵查及審理時指訴歷歷，並提出八十四年間任職新竹
    市運興鐵工廠服務證明一紙附卷可稽，質之被告固堅稱被害人甲○○確於該公司
    工作之情，惟其身為公司負責人，竟不知甲○○於公司之職務、工作場所為何，
    甚且直言並未親見甲○○工作之語，再參以證人張金鑾於偵查中證陳未曾到被告
    公司幫其哥哥甲○○代領過薪資，是其所辯顯屬飾卸之詞，不足採信，此外，復
    有八十四年甲○○受領薪資工資表、財政部台灣省中區國稅局八十四年度綜合所
    得稅未申報核定通知書，所得人甲○○各類所得扣繳暨免扣繳憑單等影本在卷可
    稽，事證明確，被告犯行堪予認定。
二、核上訴人即被告乙○○偽造甲○○工資表，並將不實支領薪資情事，登載於業務
    上作成之各類所得扣繳暨免扣繳憑單，持向稅損稽徵機關申報稅捐，藉以逃漏營
    利事業所得稅之行為，係犯刑法第二百十六條、第二百十條、第二百十五條之行
    使偽造私文書罪，行使登載不實事項業務上文書罪及稅捐稽徵法第四十一條之詐
    術逃漏稅捐罪，其利用不知情之王麗華犯之，為間接正犯；被告偽造甲○○印章
    及偽造之印文，為其偽造私文書之一部行為，不另論罪。被告為公司負責人，應
    依稅捐稽徵法第四十七條第一款及第四十一條規定處斷，其偽造私文書及登載不
    實事項於業務上文書，進而行使之行為，偽造之低度行為，應為行使之高度行為
    所吸收，應論以行使偽造私文書罪，行使登載不實事項業務上文書罪；另被告所
    犯上開二罪及其另犯之詐術逃漏稅捐罪，有方法結果之牽連關係，應從一重之行
    使偽造私文書罪處斷。原審對被告論罪科刑，固非無見，惟原審判決主文諭知「
    乙○○行使偽造私禮文書」，核與法條所規定文字不同，即有未當，被告上訴意
    旨仍執前詞否認犯罪，雖無理由，惟原審判決既有可議，應由本院將原判決撤銷
    改判，爰審酌被告之素行，犯罪之動機、目的、手段、犯後態度及逃漏稅捐數額
    非巨等一切情狀，量處如主文第二項所示之刑。又偽造之「甲○○」印章一顆雖
    未扣案，但無證據證明業已滅失，另工資表上偽造之「甲○○」印文，均應依刑
    法第二百十九條宣告沒收。至於工資表及各類所得扣繳暨免扣繳憑單各一件，並
    非法律規定必要沒收之物，本院認不宜宣告沒收，併此明。
三、據上論斷，應依刑事訴訟法第三百六十九條第一項前段、第三百六十四條、第二
    百九十九條第一項前段，稅捐稽徵法第四十一條、第四十七條第一款，刑法第十
    一條前段、第二百十六條、第二百十條、第二百十五條、第五十五條、第二百十
    九條，罰金罰鍰提高標準條例第一條前段，判決如主文。
本案經檢察官柯良彥到庭執行職務。
中      華      民      國     八十九     年      二      月    九      日
                                   臺灣高等法院臺中分院刑事第七庭
       審判長法  官  劉  連  星
                                               法  官  林  秋  華
                                               法  官  江  錫  麟
右正本證明與原本無異。
如不服本判決應於收受送達後十日內向本院提出上訴書狀，其未述上訴之理由者並
得於提起上訴後十日內向本院補提理由書（均須按他造當事人之人數附繕本）。
                                               書記官  劉  美  宏
中      華      民      國     八十九     年      二      月    十      日
附錄：
刑法第二百十條：偽造、變造私文書，足以生損害於公眾或他人者，處五年以下有期
                徒刑。
刑法第二百十六條：行使第二百十條至第二百十五條之文書者，依偽造、變造文書或
                  登載不實事項或使登載不實事項之規定處斷。
                                                                        Ｄ


司法院資訊處製作；財團法人民間司法改革基金會備份。
